【裁判字號】    92,訴,21
【裁判日期】    920923
【裁判案由】    損害賠償
【裁判全文】
臺灣桃園地方法院民事判決  九十二年度訴字第二一號
    原      告  甲○○
    被      告  乙○○  原住台北縣蘆洲市○○○路一二二巷三十四號二樓
右當事人間請求損害賠償事件，原告就本院刑事庭九十年度重訴字第四十六號刑事案
件提起刑事附帶民事訴訟（九十一年度附民字第一號），經本院刑事庭裁定移送前來
，於民國九十二年九月九日經言詞辯論終結，本院判決如左：
    主    文
被告應給付原告新台幣壹佰萬元，及自民國九十一年一月十二日起至清償日止，按年
息百分之五計算之利息。
訴訟費用由被告負擔。
本判決於原告以新台幣拾萬肆仟元為被告供擔保後，得假執行。
    事    實
甲、原告方面：
    一、聲明：除假執行供擔保金額外，餘如主文所示。
    二、陳述：
        (一)緣被告平日向原告之弟媳張林玉梅承租桃園縣蘆竹鄉○○路○段四五六號
          四樓房屋居住，於民國九十年十月十日十六時許，竟意圖為自己不法之所
          有，持客觀上足供為兇器使用之水果刀一把，至同址二樓張林玉梅婆婆張
          蔡妲（即原告之母親）房間內竊取財物，適被害人張蔡妲自外返回，被告
          見形跡敗露，即以手摀住張蔡妲嘴巴，並變更竊盜犯意為強盜犯意，且萌
          殺人犯意，持先前預藏之水果刀刺向張蔡妲，造成張蔡妲右胸穿刺傷長約
          二點五公分，傷口穿越第七肋間並傷及右肺表面，被告旋將張蔡妲壓制在
          地，致使不能抗拒，適為鄭沈換自窗外細縫目睹，被告聞聲轉頭發覺被人
          發現，遂起身將張蔡妲置於房間床頭之黑色皮包一個（內有身分證一張、
          健保卡一張、新台幣百元紙鈔約十張、硬幣若干）拿走，而鄭沈換發現上
          情後，隨即下樓告知張蔡妲之孫張漢威，速將張蔡妲送敏盛綜合醫院急診
          室急救，張蔡妲因右胸腔穿刺傷而大量出血休克，延至同日十九時二十五
          分急救無效而宣告死亡。案經桃園縣警察局大園分局報請臺灣桃園地方法
          院檢察署檢察官偵查起訴，並經鈞院以九十年度重訴字第四十六號判處被
          告無期徒刑，褫奪公權終身，及經台灣高等法院以九十一年度上重訴字第
          五十四號撤銷原判決，仍判處被告無期徒刑，褫奪公權終身確定在案。
        (二)按「因故意或過失，不法侵害他人之權利者，負損害賠償責任」，「不法
          侵害他人致死者，被害人之父、母、子、女及配偶，雖非財產上之損害，
          亦得請求賠償相當之金額」，民法第一百八十四條第一項前段、第一百九
          十四條分別定有明文，是本件被告不法侵害原告之母親致死既如前述，被
          告自應負損害賠償之責，原告每思及此精神上痛苦難以平復，爰起訴請求
          被告給付非財產上之損害即精神慰撫金一百萬元及利息如聲明。
    三、證據：提出台灣桃園地方法院檢察署檢察官九十年度偵字第一七六九八號起
              訴書、本院九十年度重訴字第四十六號刑事判決、台灣高等法院九十
              一年度上重訴字第五十四號刑事判決、原告戶籍謄本（以上均影本）
              各一件為證。
乙、被告方面：
    一、聲明：請求駁回原告之訴及假執行之聲請。
    二、陳述：被告對原告主張之侵權行為事實並不爭執，對歷審刑事判決認定之事
              實亦不爭執，對原告請求賠償之金額並無意見，惟被告現在監執行並
              無資力賠償。
丙、本院依職權向財政部台灣省北區國稅局三重稽徵所調取被告之財產歸屬資料清單
    。
    理    由
一、本件原告主張：被告於九十年十月十日十六時許，在桃園縣蘆竹鄉○○路○段四
    五六號二樓房屋，持水果刀刺傷被害人張蔡妲，致被害人因右胸腔穿刺傷而大量
    出血休克不幸死亡，原告為被害人之子，爰依侵權行為之法律關係請求被告給付
    精神慰撫金一百萬元及利息等語。被告則以：其對原告主張之侵權行為事實及歷
    審刑事判決認定之事實不爭執，對原告請求賠償之金額亦無意見，惟被告現並無
    資力賠償云云資為抗辯。
二、查本件原告主張被告平日向原告之弟媳張林玉梅承租桃園縣蘆竹鄉○○路○段四
    五六號四樓房屋居住，於九十年十月十日十六時許，竟持客觀上足供為兇器使用
    之水果刀一把，至同址二樓張林玉梅婆婆即被害人張蔡妲之房間內竊取財物，適
    被害人張蔡妲自外返回，被告聞聲躲入衣櫃內，被害人未覺打開衣櫃欲拿取衣物
    更衣，被告見形跡敗露，即自衣櫃跳出，並以手摀住被害人嘴巴，喝令不准出聲
    ，然被害人仍不停喊叫，並以手由後環抱住被告身體，被告乃變更竊盜犯意為強
    盜犯意，並萌殺人犯意，右手持先前預藏之水果刀由右後方刺向被害人，造成被
    害人右胸穿刺傷長約二點五公分，傷口穿越第七肋間並傷及右肺表面，被告旋將
    被害人壓制在地，致使不能抗拒，適為鄭沈換自窗外細縫目睹，被告聞聲轉頭發
    覺被人發現，遂起身將被害人置於房間床頭之黑色皮包一個（內有身分證一張、
    健保卡一張、新台幣百元紙鈔約十張、硬幣若干）拿走，將該皮包塞於其後腰後
    ，迅速自樓梯上樓返回其四樓房間，更換衣服，將所竊得之財物、水果刀及換穿
    衣褲一起放置其深藍色大背包內，於同日十六時四十五分許，身背該深藍色大背
    包迅速逃離，至當日晚間某時，將上開深藍色大背包丟棄於臺北橋下之淡水河，
    而鄭沈換發現上情後，隨即下樓告知被害人之孫張漢威，速將被害人送敏盛綜合
    醫院急診室急救，被害人因右胸腔穿刺傷而大量出血休克，延至同日十九時二十
    五分急救無效而宣告死亡，案經臺灣桃園地方法院檢察署檢察官偵查起訴，並經
    本院以九十年度重訴字第四十六號判決判處被告故意殺人，累犯，處無期徒刑，
    褫奪公權終身，及經台灣高等法院以九十一年度上重訴字第五十四號撤銷原判決
    ，仍判處被告強盜故意殺人，累犯，處無期徒刑，褫奪公權終身確定在案之事實
    ，業據原告提出台灣桃園地方法院檢察署檢察官九十年度偵字第一七六九八號起
    訴書、本院九十年度重訴字第四十六號刑事判決、台灣高等法院九十一年度上重
    訴字第五十四號刑事判決（以上均影本）各一件為證，核與其所述相符。而被告
    對原告所主張之此侵權行為事實並不爭執，是堪認原告主張被告因故意不法侵害
    權利為真實。
三、按「因故意或過失，不法侵害他人之權利者，負損害賠償責任」，「不法侵害他
    人致死者，被害人之父、母、子、女及配偶，雖非財產上之損害，亦得請求賠償
    相當之金額」，民法第一百八十四條第一項前段、第一百九十四條分別定有明文
    ，被告既經認定不法侵害原告之母親致死，原告為被害人之長子，自得對被告請
    求非財產上之損害賠償即精神慰撫金。至被告雖抗辯其目前無資力賠償云云，惟
    此為日後對被告執行是否有效果之問題，被告並不因此解免賠償之責，亦不影響
    原告請求權之成立及行使，是被告之此抗辯並不可採，原告之請求於法有據。爰
    審酌原告為被害人之長子、原告因被告之前開行為所受之精神上痛苦甚鉅，及被
    告名下經查現無財產、事發時為失業中等兩造身分、地位、經濟狀況等一切情狀
    ，本院認原告請求被告賠償精神慰撫金一百萬元尚為允當，應予准許。
四、從而，原告依侵權行為之法律關係，請求被告應給付原告一百萬元，及自刑事附
    帶民事訴訟起訴狀繕本送達之翌日即九十一年一月十二日起至清償日止，按年息
    百分之五計算之法定利息，即屬有據，應予准許。
五、原告陳明願供擔保請准宣告假執行，經核無不合，爰酌定相當擔保金額准許之。
六、據上論結，本件原告之訴為有理由，依民事訴訟法第七十八條、第三百九十條第
    二項，判決如主文。
中      華      民      國    九十二    年      九      月    二十三    日
                                臺灣桃園地方法院民事第一庭
~B法      官  郭琇玲
右為正本係照原本作成
如對本判決上訴，須於判決送達後廿日內向本院提出上訴狀
中      華      民      國    九十二    年      九      月    二十三    日
~B法院書記官  林蕙鴻


司法院資訊處製作；財團法人民間司法改革基金會備份。
